【裁判字號】    94,再易,19
【裁判日期】    950207
【裁判案由】    再審之訴
【裁判全文】
臺灣苗栗地方法院民事判決          94年度再易字第19號
再審  原告  丙○○
再審  被告  交通部臺灣區○道○○○路局
法定代理人  甲○○
再審  被告  內政部警政署國道公路警察局
法定代理人  乙○○
上列當事人間請求排除侵害事件，再審原告對於民國94年9 月26
日本院94年度簡上字第15號確定判決，提起再審之訴，本院判決
如下：
    主  文
再審之訴駁回。
再審訴訟費用由再審原告負擔。
    事實及理由
一、本件再審意旨略以：
  (一)再審原告所有苗栗縣造橋鄉○○段258 、259 地號土地遭再
    審被告無權占用，自民國67年起雙方即生爭執，是本件自應
    以重測前之地籍圖線為準施測，本院94年度簡上字第15號判
    決（下稱原確定判決）依重測後之地籍圖線為據，逕為判決
    ，顯有適用法規不當之違法。
  (二)交通部臺灣區○道○○○路局（下稱高公局）左側圍籬外農
    路，再審原告僅同意提供2 公尺作為農路使用，茲再審被告
    高公局既已超出2 公尺之寬度舖設柏油，自應將超出部分剷
    除返還再審原告。此外上開農路並非既成道路，且係由再審
    被告高公局舖設柏油之情，並有高公局67年10月3 日書函可
    稽，原確定判決未採納上開書函意旨，亦未敘明不採之理由
    ，顯有理由不完備之疏失。
  (三)並聲明：(1)原確定判決廢棄(2)再審及前審訴訟費用均由再審
    被告負擔。
二、按民事訴訟法第496條第1項1 款所謂「適用法規顯有錯誤」
    ，係指確定判決就事實審法院所確定之事實而為法律上判斷
    ，有適用法規顯有錯誤之情形而言（最高法院71年台再字第
    30號判例要旨參照）；其適用法規顯有錯誤，應包括確定判
    決顯有消極的不適用法規及積極的適用法規不當兩種情形在
    內（民事訴訟法第468 條及司法院大法官會議第177 號解釋
    參照）。至事實審法院認定事實錯誤，就當事人提出之事實
    及聲明之證據疏於調查，或就上訴理由漏未斟酌，僅生認定
    事實錯誤、調查證據欠周或判決不備理由之問題，當事人雖
    得於判決確定前，據為上訴之理由，究與適用法規顯有錯誤
    之情形有間，不得據以提起再審之訴（最高法院80年度台再
    字第64號判決要旨參照）。而再審原告所舉本件應以重測前
    地籍圖經界線為準施測，及原確定判決漏未斟酌高公局67年
    10月3 日書函一節，核均屬事實認定是否正確，判決理由是
    否不完備之問題，姑不論再審原告上開主張是否屬實，依前
    揭說明，均與「適用法規顯有錯誤」之情形不符；又判決理
    由不完備，亦非民事訴訟法第496 條第1 項所定之再審理由
    。是再審原告之主張，顯未合於再審理由之規定。
三、綜上所述，再審原告以本件應以重測前地籍圖經界線為準施
    測，原確定判決以重測後地籍圖經界線施測，適用法規顯有
    錯誤；及原確定判決漏未斟酌高公局67年10月3 日書函，亦
    有判決理由不完備之瑕疵為由，指稱本院94年度簡上字第15
    號確定判決，具有民事訴訟法第496 條第1 項第1 款之再審
    事由，並求予廢棄改判，顯無再審理由，爰不經言詞辯論，
    逕以判決駁回之。
四、結論：本件再審之訴為無理由，依民事訴訟法第502 條第 2
    項、第505 條、第78條，判決如主文。
中    華    民    國    95    年    2     月    7     日
                  民事庭審判長法  官 宋國鎮
                              法  官 邱光吾
                              法  官 黃佩韻
以上正本係照原本作成。
不得上訴。
                              書記官  蔡健忠
中    華    民    國    95    年    2     月    7     日


司法院資訊處製作；財團法人民間司法改革基金會備份。
